【裁判字號】    95,易,426
【裁判日期】    951114
【裁判案由】    藏匿人犯
【裁判全文】
臺灣基隆地方法院宣示判決筆錄           95年度易字第426號
公  訴  人  臺灣基隆地方法院檢察署檢察官
被      告  甲○○
            戊○○
            乙○○
            丁○○
上  一  人
選任辯護人  盧國勳律師
            陳貴德律師
上列被告因藏匿人犯案件，於中華民國95年11月14日下午5時整
許，在本院第五法庭宣示判決，出席職員如下：
          法  官  林淑鳳
          書記官  王毓嫻
          通  譯  張志舟
法官起立朗讀判決主文、犯罪事實要旨、處罰條文、附記事項，
及告以上訴限制、期間並提出上訴狀之法院，且諭知記載其內容
：
一、主  文：
    甲○○共同連續藏匿犯人，處有期徒刑肆月，如易科罰金，
    以銀元參佰元即新臺幣玖佰元折算壹日。
    戊○○共同連續藏匿犯人，累犯，處有期徒刑伍月，如易科
    罰金，以銀元參佰元即新臺幣玖佰元折算壹日。
    丁○○共同藏匿犯人，處有期徒刑參月，如易科罰金，以銀
    元參百元即新臺幣玖佰元折算壹日。
    乙○○共同藏匿犯人，處有期徒刑貳月，如易科罰金，以銀
    元參佰元即新臺幣玖佰元折算壹日。
二、犯罪事實要旨：
    詳如臺灣基隆地方法院檢察署檢察官95年度偵字第2269號、
    第3913號起訴書犯罪事實欄所載。
三、處罰條文：
    修正前刑法第28條、第56條、第164條第1項、第47條第1項
    前段、第41條第1項前段。
四、協商判決除有刑事訴訟法第454條之4第1項第1款於本訊問程
    序終結前，被告撤銷協商合意或檢察官撤回協商聲請者；第
    2款被告協商之意思非出於自由意志者；第4款被告所犯之罪
    非第455條之2第1項所定得以協商判決者；第6款被告有其他
    較重之裁判上一罪之犯罪事實者；第7 款法院認應諭知免刑
    或免訴、不受理者情形之一，及違反同條第2 項「法院應於
    協商合意範圍內為判決；法院為協商判決所科之刑，以宣告
    緩刑或2 年以下有期徒刑、拘役或罰金為限」之規定者外，
    不得上訴。
五、如有前述得上訴之情形，得自收受判決送達之日起10日內，
    向本院提出上訴書狀，上訴於第二審法院。
中    華    民    國    95    年    11    月    14    日
                  刑事第四庭法  官  林淑鳳
以上正本證明與原本無異。
本判決除有刑事訴訟法第455條之4第1項第1款、第2款、第4款、
第6款、第7款所定情形之一，或違反同條第2項規定者外，不得
上訴。
如有前揭除外情形，對於本件判決如有不服，應於收受送達後10
日內，向本院提出上訴書狀，上訴於臺灣高等法院，並按他造當
事人之人數附具繕本。
中    華    民    國    95    年    11    月    14    日
                            書記官  王毓嫻
附錄論罪法條
中華民國刑法第164條第1項
（藏匿人犯或使之隱避、頂替罪）
藏匿犯人或依法逮捕拘禁之脫逃人或使之隱避者，處 2 年以下有
期徒刑、拘役或 5 百元以下罰金。
附件：
臺灣基隆地方法院檢察署檢察官起訴書
                                      95年度偵字第2269號
                                                第3913號
    被      告  甲○○  男  27歲（民國○○年○月○○日生）
                        住臺北縣瑞芳鎮○○路165之1號
                        國民身份證統一編號：Ｚ000000000號
                戊○○  男  31歲（民國○○年○○月○○日生）
                        住臺北縣瑞芳鎮○○路199號
                        國民身份證統一編號：Ｚ000000000號
                丁○○  男  55歲（民國○○年○月○日生）
                        國民身份證統一編號：Ｚ000000000號
                        住基隆市○○區○○路58巷28弄65號
                乙○○  男  32歲（民國○○年○月○日生）
                        國民身份證統一編號：Ｚ000000000號
                        籍設臺北縣瑞芳鎮○○○○路32巷15
                        號
                        現住臺北縣瑞芳鎮○○○○路222巷2
                        弄9號
上列被告因藏匿犯人案件，業經偵查終結，認應提起公訴，茲將
犯罪事實及證據並所犯法條分敘如下：
            犯罪事實
一、戊○○前因懲治走私條例案件，經臺灣士林地方法院於民國
    90年10月5日，以90年度訴字第35號判決判處有期徒刑6月，
    嗣因撤回上訴而告確定，並於91年7月5日易科罰金執行完畢
    ，竟仍不知警惕；而甲○○、戊○○2 人明知未經主管機關
    （即內政部入出境管理局）許可，而擅自偷渡進入臺灣地區
    之大陸地區人民，係屬國家安全法第6條第1項所定，違反同
    法第3條第1項規定之犯人，其等竟與一綽號「阿吉」之年籍
    姓名不詳之人基於概括犯意聯絡：
  (一)首由「阿吉」在臺招募前未經主管機關許可，而擅自進入臺
    灣地區，現因故欲自行搭乘船舶返回大陸地區，屬於國家安
    全法第6條第1項所定，違反同法第3條第1項規定之大陸地區
    犯人，並由戊○○負責找尋願意提供船舶載運之臺灣船主，
    且許以若事成，則給付臺灣船主每1 名違反國家安全法之大
    陸地區犯人新臺幣（下同）2 萬元之代價；迨戊○○覓得願
    意參與之甲○○後，隨由「阿吉」安排將7名男性、2名女性
    之共計9 名之違反國家安全法偷渡來臺之大陸地區犯人登上
    甲○○所使用之臺北縣深澳漁港籍「順榮二號」漁船內，以
    逃避治安機關之查緝而共同隱匿之，甲○○則於95年4月18
    日（即農曆3 月21日）駕駛上開漁船自臺北縣深澳漁港報關
    出海，並前往預定之接駁地點（即東經120度40分、北緯25
    度40分海域），將上開9 名違反國家安全法之大陸地區犯人
    交由一大陸籍漁船；甲○○於事成後即取得戊○○轉交之上
    開代價，而戊○○則取得2萬元之不法利益。
  (二)杜、廖2 人嗣經「阿吉」再次以上開同一代價邀約後，其等
    因食髓知味竟應允之，旋由「阿吉」指示與其等有藏匿違反
    國家安全法之大陸地區犯人之犯意聯絡之丁○○及其他不詳
    姓名之人，先行聯繫欲以上開同一方式返回大陸地區之前已
    偷渡來臺之李銀鳳、趙廷龍、蔡永榮、何祖勇、何武龍；蕭
    楊興、林義亮、吳國羽、林文兵、黃松興、陳友強、李雲順
    及李桂金等13名違反國家安全法犯人，迨李銀鳳等人陸續於
    95年5月5日前來基隆地區，丁○○等人隨即駕車或利用計程
    車搭載之方式，將李銀鳳等人載運至位於基隆市信義區○○○路10─6號、10─7號「富貴社區」大樓內某處民宅集合完
    畢後，隨即通知戊○○，戊○○則通知其前以8 千元之代價
    邀同參與，亦與之有犯意聯絡之乙○○，而乙○○接獲指示
    ，即駕駛其於95年5月5日，向亞洲汽車商行租用之車號7A─
    7310號自用小貨車至上開大樓載運李銀鳳等人後，隨即驅車
    前往深澳漁港內等候，迨海巡人員於95年5月6日凌晨零時許
    完成安檢程式，李銀鳳等人即下車，並登上已接獲通知而泊
    靠在該漁港內，由甲○○所駕駛之上開漁船，並由甲○○將
    李銀鳳等人引導進入船艙內而共同隱匿完竣後，隨即於同日
    凌晨1時10 分向深澳安檢所報關駕駛上開漁船出海，欲駛往
    上開同一接駁海域之際，旋為前已接獲線報而實施監控之行
    政院海岸巡防署北部地區巡防局基隆機動查緝隊人員發覺，
    並會同該署相關單位人員於95年5 月6日凌晨1時50分許，駕
    駛巡防艇在該漁港外0.5 海浬處攔檢甲○○駕駛上開漁船，
    並當場逮捕藏匿在機漁艙內之李銀鳳等13名違反國家安全法
    犯人及甲○○後，始循線查悉上情（李銀鳳等人涉有違反國
    家安全法罪嫌部分，另為職權不起訴處分）。
二、案經行政院海岸巡防署北部地區巡防局移送及本檢察官自動
    檢舉偵辦。
            證據並所犯法條
一、證據清單及待證事實
┌──┬────────┬──────────────┐
│編號│    證據方法    │         待證事實           │
├──┼────────┼──────────────┤
│    │被告甲○○、廖正│所有犯罪事實。              │
│    │坤、乙○○3人之 │                            │
│ 1  │自白及被告杜、廖│                            │
│    │2人以證人身份訊 │                            │
│    │問時之結證。    │                            │
├──┼────────┼──────────────┤
│    │同案被告李銀鳳等│犯罪事實欄(二)所示之犯罪事實。│
│    │13人之供述及何武│                            │
│ 2  │龍、蕭楊興、林義│                            │
│    │亮、陳友強、何祖│                            │
│    │勇等5人為證人之 │                            │
│    │結證。          │                            │
│    │                │                            │
├──┼────────┼──────────────┤
│ 3  │證人楊子豪之結證│犯罪事實欄(二)所示之犯罪事實。│
│    │。              │                            │
│    │                │                            │
├──┼────────┼──────────────┤
│    │基隆機動查緝隊人│犯罪事實欄(二)所示之犯罪事實。│
│    │員接獲線報並實施│                            │
│    │監控時所拍攝之被│                            │
│ 4  │告丁○○照片及接│                            │
│    │應李銀鳳等人前往│                            │
│    │上開社區大樓集合│                            │
│    │時現場錄影畫面翻│                            │
│    │拍照片。        │                            │
├──┼────────┼──────────────┤
│    │1.上開漁船之機漁│全部犯罪事實。              │
│    │  船（含船員）進│                            │
│    │  出港檢查表影本│                            │
│    │  1份。         │                            │
│    │2.上開漁船（外觀│                            │
│    │  及船艙）之照片│                            │
│    │  共21張。      │                            │
│ 5  │3.被告乙○○承租│                            │
│    │  車號7A─7310號│                            │
│    │  自用小貨車時所│                            │
│    │  簽立之汽車借租│                            │
│    │  保管條暨切結書│                            │
│    │  、汽車借租約定│                            │
│    │   切結書影本各1│                            │
│    │   份。         │                            │
└──┴────────┴──────────────┘
二、核被告4人所為，係犯刑法第164條第1項之藏匿犯人罪嫌。
    被告甲○○、戊○○與上開綽號「阿吉」之不詳姓名之人就
    上開2次犯行間，另其等與被告乙○○、丁○○2人就犯罪事
    實欄(二)所示犯行間，分別有犯意聯絡及行為分擔，請依共同
    正犯論處。被告甲○○、戊○○先後2 次藏匿犯人犯行，時
    間緊接，所犯構成要件相同罪名，顯係基於概括犯意為之，
    請依修正前刑法第56條規定之連續犯論處，並加重其刑。查
    被告戊○○有如犯罪事實欄所示前科執行完畢，有本署刑案
    資料查註紀錄表1份在卷供參，其於5年內故意再犯本件有期
    徒刑以上之罪，為累犯，請依刑法第47條第1 項規定加重其
    刑，並遞加之。
三、依刑事訴訟法第251條第1項提起公訴。
    此  致
臺灣基隆地方法院
中    華    民    國    95    年    9     月    13    日
                              檢察官  丙  ○  ○
本件正本證明與原本無異
中    華    民    國    95    年    9     月    19    日
                              書記官  陶  愛  玲
附錄所犯法條：
刑法第164條第1項
    藏匿犯人或依法逮捕拘禁之脫逃人或使之隱避者，處2年以
    下有期徒刑、拘役或5百元以下罰金。


司法院資訊處製作；財團法人民間司法改革基金會備份。
